【裁判字號】    92,上易,3092
【裁判日期】    921218
【裁判案由】    違反商標法
【裁判全文】
臺灣高等法院刑事判決                          九十二年度上易字第三○九二號
    上  訴  人  臺灣士林地方法院檢察署檢察官
    被      告  甲○○
右上訴人因被告違反商標法案件，不服臺灣士林地方法院九十二年度易字第五九三號
，中華民國九十二年八月二十八日第一審判決（起訴案號：臺灣士林地方法院檢察署
九十二年度偵字第四○○七號），提起上訴，本院判決如左：
    主  文
上訴駁回。
    理  由
一、公訴意旨略以：被告甲○○（簡稱被告）係設於基隆市○○街一二一號一樓一級
    棒日用百貨行之負責人，從事沐浴乳、牙膏、牙刷等日用品之買賣業務，明知如
    附表所示之「ＤＯＶＥ」、「多芬」與「ＤＯＶＥ（Label）」等商標圖樣業經
    荷蘭商聯合利華公司向經濟部中央標準局（嗣改制為智慧財產局）申請取得商標
    專用權，核准使用於洗髮劑、洗髮乳與沐浴乳等商品上，尚在專用期間內，並授
    權告訴人聯合利華股份有限公司（簡稱聯合利華公司）使用，明知其向宋佳穎（
    另案審理）所購入之多芬乳霜洗髮乳、多芬乳霜沐浴乳各六十五打均係意圖欺騙
    他人，於同一商品使用相同於前開商標圖樣之商品，竟基於概括犯意，未經聯合
    利華公司之同意或授權，於民國（下同）九十年九月間，在上址連續販賣仿冒前
    開商標之多芬乳霜洗髮乳二打，以及多芬乳霜洗髮乳三十打、多芬乳霜沐浴乳二
    十打等商品予葉振豐與鄧華聲等人。嗣於九十一年二月六日下午三時三十分許，
    在臺北縣新莊市○○路三十一號富國藥局，經警查獲向葉振豐購入仿冒前開商標
    之多芬乳霜沐浴乳之李炯哲涉嫌販賣仿冒前開商標商品（李炯哲所涉違反商標法
    罪嫌已另案經臺灣板橋地方法院檢察署檢察官為職權不起訴處分），並扣得仿冒
    前開商標之多芬乳霜沐浴乳（容量1000ml）十五瓶。再於九十一年四月二十九日
    下午二時十分許，在臺北縣永和市○○路九號友善藥局，為警查獲向鄧華聲購入
    仿冒前開商標之多芬乳霜洗髮乳之吳靜華涉嫌販賣仿冒前開商標商品（吳靜華所
    涉違反商標法罪嫌另案經臺灣板橋地方法院檢察署檢察官為職權不起訴處分）。
    又於九十一年四月二十九日下午二時二十分許，在台北縣中和市○○路七十七號
    一樓修伯特健康事業有限公司，經警查獲向鄧華聲購入仿冒前開商標之多芬乳霜
    洗髮乳、多芬乳霜沐浴乳等商品之吳靜美涉嫌販賣仿冒前開商標商品（吳靜美所
    涉違反商標法罪嫌亦另案經台灣板橋地方法院檢察署檢察官為職權不起訴處分）
    ，並扣得仿冒前開商標之多芬乳霜洗髮乳二十六瓶、多芬乳霜沐浴乳一瓶而查悉
    上情。因認被告涉有商標法第六十三條之意圖販賣第六十二條商品之罪嫌。
二、按犯罪事實應依證據認定之，無證據不得推定其犯罪事實，刑事訴訟法第一百五
    十四條第二項定有明文。又認定犯罪事實所憑之證據，雖不以直接證據為限，間
    接證據亦包括在內，然而無論直接或間接證據，其為訴訟上之證明，須於通常一
    般之人均不致有所懷疑，而得確信其為真實之程度者，始得據為有罪之認定，最
    高法院七十六年台上字第四九八六號判例可資參照。又徵諸商標法第六十三條明
    知為仿冒商品而販賣罪之規定，係以行為人明知所販賣者為意圖欺騙他人於同一
    商品使用相同於他人註冊商標之圖樣之商品，為其成立要件，如果行為人不知其
    所販賣者為意圖欺騙他人於同一商品使用相同於他人註冊商標之圖樣之商品，即
    不成立該罪。訊據被告固坦承於右揭時、地有販賣扣案告訴人商標之多芬乳霜洗
    髮乳、沐浴乳予葉振豐、鄧華聲等人，惟堅決否認有違反商標法之犯行，辯稱：
    伊當初之所以向宋佳穎進貨，是因進貨價錢較經銷商價差便宜約十元，伊與宋佳
    穎生意來往二、三年，不知向宋佳穎所購入之多芬乳霜沐浴乳、洗髮乳等商品係
    仿冒品等語。
三、公訴人認被告涉有違反商標法之犯行，主要係以告訴人之指述、證人葉振豐、鄧
    華聲之證詞、告訴人提出「ＤＯＶＥ」、「多芬」與「ＤＯＶＥ（Ｌａｂｅｌ）
    」等商標註冊證影本三紙、鑑定報告三份、扣案仿冒告訴人前開商標之多芬乳霜
    洗髮乳、沐浴乳等，為主要論據。經查，被告係設於基隆市○○街一二一號一樓
    一級棒日用百貨行之負責人，其自宋佳穎處進多芬乳霜沐浴乳、洗髮乳各六十五
    打（嗣經告訴人公司鑑定為仿冒品）後，於九十年九月間，在其店面連續販賣上
    開多芬乳霜洗髮乳二打、以及多芬乳霜洗髮乳三十打、多芬乳霜沐浴乳二十打等
    商品予葉振豐與鄧華聲等情，固經被告所是認，核與證人葉振豐、鄧華聲於偵查
    中之證述相符。嗣葉振豐、鄧華聲分別販賣予李炯哲、吳靜華、吳靜美，為警於
    九十一年二月六日下午三時三十分許，在臺北縣新莊市○○路三十一號富國藥局
    ，查獲李炯哲販賣仿冒前開商標商品。警方再於九十一年四月二十九日下午二時
    十分許，在台北縣永和市○○路九號友善藥局，查獲吳靜華涉嫌販賣仿冒前開商
    標商品；又於九十一年四月二十九日下午二時二十分許，在臺北縣中和市○○路
    七十七號一樓修伯特健康事業有限公司，查獲吳靜美涉嫌販賣仿冒前開商標商品
    等情，亦據證人李炯哲、吳靜美、吳靜華警詢、偵查中陳述明確，核與告訴人指
    述相符，復有現場照片十二張在卷可稽（參九十一年度偵字第三六二○號卷第二
    二頁正、反面、偵字第八○七一號卷第二一頁、第二二頁），並有扣案之多芬乳
    霜沐浴乳十六瓶、多芬乳霜洗髮乳四十二瓶可證。又查，附表所示之商標圖樣，
    係告訴人向我國經濟部中央標準局申請註冊，並取得於附表所示之專用期間內使
    用於附表所載之商品之商標專用權，有經濟部中央標準局商標註冊證三紙在卷可
    憑（參九十一年度偵字第八○七一號卷第二七頁至第二九頁）。而扣案之多芬乳
    霜沐浴乳十六瓶、多芬乳霜洗髮乳四十二瓶，經告訴人公司鑑定，認為均非告訴
    人公司所生產，亦有鑑定報告三紙在卷可稽（參同上偵查卷第三五頁）。惟查：
    （一）、被告於九十年九月間，以每瓶新台幣（下同）一百七十五元之價錢向宋
    佳穎購買多芬乳霜沐浴乳、洗髮乳各六十五打（經告訴人公司鑑定為仿冒品），
    嗣以每瓶一百八十七元之價錢賣給葉振豐二打，以每瓶一百七十五元之價錢賣給
    鄧華聲，業據其於偵查中供認在卷（參九十一年度偵字第八○七一號卷第八三頁
    ），核與證人宋佳穎（參同上偵查卷第八六頁）、葉振豐、鄧華聲所述相符。訊
    之被告雖供稱曾向告訴人公司之經銷商「多源」公司以一瓶一百八十元、一百九
    十元之價格購入多芬乳霜沐浴乳、洗髮乳，其係以較低之價格一次向宋佳穎大量
    購買多芬商標之產品，然被告向兩者購入之真品與仿冒品價格，僅差五元或十五
    元，並無明顯暴利，被告購入仿冒品後再賣出之價差亦僅十二元或並無價差，如
    被告明知所進貨品為仿冒品，則為何願意以此價格購入或賣出，而不增加自己之
    獲利？又告訴人公司直接授權經銷之廠商不多，雖據告訴人公司指訴明白，惟小
    盤商或零售商向經銷商購買產品後，仍有可能再行轉賣，因此，尚不能以被告未
    直接向經銷商「多源」公司進貨，即認被告如向其他非直接經銷商所購買者一定
    為仿冒品，來推斷被告明知其所販賣產品為仿冒品；（二）、被告所販賣之仿冒
    多芬產品經送鑑定結果，雖與正品有香味、ＰＨ值、黏度、瓶子形狀、瓶子外字
    體印刷之差別，有告訴人公司提出之鑑定報告在卷可按。惟參諸本件商品之價格
    不高，如前所述，性質上屬於民生必須之消費品，具有普通經驗之購買人，於購
    買時施以普通之注意，尚難認為由香味及瓶子外觀分辨得出何者為真品何者為仿
    冒品，縱使被告開設日常生活用品百貨十幾年，然被告所開設之日用百貨行出售
    之商品種類繁多，各種商標之商品亦夥，尚難期待被告當然能分辨出真品或仿冒
    品，被告辯稱其不知前開多芬產品係仿冒商標等語，參諸被告上開出售之價格等
    情，尚可採信。綜上兩點，本件被告是否認識其所販賣之商品為意圖欺騙他人於
    同一商品使用相同於他人註冊商標之圖樣之商品，仍有合理之懷疑存在，而未達
    於一般人均可得確信其為真實之程度，揆之前開說明，應認本件不能證明被告犯
    罪。
四、原審以不能證明被告犯罪，而為無罪判決之諭知，核無不合。公訴人仍執陳詞，
    提起本件上訴，並以：被告自承經營沐浴乳、牙膏、牙刷等日用品之買賣業務已
    達十餘年，販賣多芬商標之商品亦有三、四年，所販賣多芬商標之商品原係向告
    訴人聯合利華公司之經銷商多源公司購買，平常一次進貨約一、二十箱，一箱裝
    有十二瓶，因多源公司販賣之價格較昂貴，始以較低之價格一次向宋家穎購買多
    芬乳霜洗髮乳、多芬乳霜沐浴乳各六十五打等情，則被告既以從事沐浴乳、牙膏
    、牙刷等日用品之買賣業務為業，且知相關大眾所共知之前開商標商品之銷售管
    道，猶以較低之價格一次向宋佳穎大量購買多芬商標之商品，足見被告應知其所
    販賣者係仿冒商標之商品無疑。原審認定事實及適用法律有上述之違法，自難認
    原判決妥適等語，指摘原判決不當，揆之首揭說明，其上訴為無理由，應予駁回
    。
據上論斷，應依刑事訴訟法第三百六十八條，判決如主文。
本案經檢察官劉永清到庭執行職務。
中      華      民      國    九十二    年     十二     月     十八     日
                              臺灣高等法院刑事第二十庭
                                  審判長法  官  葉  麗  霞
                                        法  官  李  春  地
                                        法  官  鄧  振  球
右正本證明與原本無異。
不得上訴。
                                        書記官  洪  秋  帆
中      華      民      國    九十二    年     十二     月    二十四    日


司法院資訊處製作；財團法人民間司法改革基金會備份。
